【裁判字號】    98,抗,171
【裁判日期】    980511
【裁判案由】    假扣押
【裁判全文】
臺灣高等法院臺中分院民事裁定           98年度抗字第171號
    抗  告  人  乙○○
                甲○○
    相  對  人  興國橡膠廠股份有限公司
    法定代理人  丙○○
上列當事人間假扣押事件，抗告人對於中華民國98年01月05日臺
灣臺中地方法院98年度裁全字第4 號裁定，提起抗告，本院裁定
如下：
    主  文
原裁定廢棄。
相對人向原法院所為假扣押之聲請駁回。
聲請及抗告訴訟費用均由相對人負擔。
    理  由
一、本件相對人向原法院聲請意旨略以：緣相對人公司於97年03
    月04日改選董事，由丙○○擔任董事長後，旋發現抗告人乙
    ○○於97年3月4日以前，不但身為聲請人公司之董事長，且
    另外又身任訴外人耐隆實業股份有限公司（簡稱耐隆公司）
    之法定代理人，其明知相對人公司與訴外人耐隆公司均無相
    關業務或生意上之往來，竟利用職務上執有相對人公司印章
    之機會，為使耐隆公司向台中商業銀行及華僑銀行，獲取不
    法貸款之利益，竟違背職務之處理，違法使用加蓋相對人印
    文，背書於耐隆公司所簽發以華僑銀行台中分行為付款人，
    97年12月1日為發票日，新台幣（下同)伍仟萬元，及以96年
    10月24日為發票日，以台中商業銀行大肚分行為付款人之壹
    億捌仟萬元支票，其中伍仟萬支票業經提示而退票，此有支
    票影本二紙及退票理由單一紙可證。抗告人違背法令之背信
    行為，已使得相對人被追索背書責任而致生損害於相對人，
    抗告人乙○○及其妻（甲○○），為避免乙○○受相對人公
    司對其追訴相對刑責，兩人乃承諾將共同負起連帶賠償責任
    ，以渠等財產抵償相對人公司所受損害，惟事後卻發現抗告
    人等竟有脫產之虞，為避免相對人日後難以獲償，願提供擔
    保以代釋明，請求准為假扣押之云云。
二、相對人聲請假扣押事件，原法院認為相對人就請求之原因有
    相當之釋明，至於假扣押原因，雖未盡釋明之責，惟經相對
    人陳明願供擔保，應認足補釋明之不足，而准許相對人假扣
    押之聲請。抗告人不服該裁定，提起抗告，其抗告意旨略以
    ：「請求及假扣押之原因應釋明之；前項釋明如有不足，而
    債權人陳明願供擔保或法院認為適當者，法院得定相當之擔
    保，命供擔保後為假扣押，民事訴訟法第 526條第1項、第2
    項分別定有明文。故債權人聲請假扣押應就其請求及假扣押
    之原因加以釋明，兩者缺一不可。該項釋明如有不足而債權
    人陳明願供擔保或法院認為適當者，法院始得定相當之擔保
    ，命供擔保後為假扣押。若債權人就其請求及假扣押之原因
    有一項未予釋明，法院即不得為命供擔保後假扣押之裁定。
    此所謂請求之原因，係指債權人金錢請求或得易為金錢請求
    之發生緣由（民事訴訟法第522條第1項），而假扣押之原因
    ，則指有日後不能強制執行或甚難執行之虞（同法第523 條
    第1項）而言」，有最高法院96台抗字第809號裁判意旨可資
    參照。相對人聲請本件假扣押，就其日後債權之實現，「有
    不能強制執行或甚難執行之虞」之要件並無任何釋明，自無
    所謂「釋明如有不足，由債權人提供擔保以代釋明」之問題
    ，爰提起本件抗告，求予廢棄原裁定。
三、按債權人就金錢請求或得易為金錢請求之請求，欲保全強制
    執行，得聲請假扣押。而請求及假扣押之原因，應釋明之。
    民事訴訟法第522條第1項、第526條第1項分別定有明文。又
    所謂假扣押之原因，依同法第523 條規定，係指日後有不能
    強制執行或甚難執行之虞或應在外國為強制執行之情形，如
    債務人浪費財產，增加負擔，或就其財產為不利益之處分，
    將成為無資力之狀態，或將移住遠地、逃匿無蹤、隱匿財產
    等（最高法院19年抗字第232 號判例意旨參照）。另「證明
    」與「釋明」在構成法院之心證上程度未盡相同，所謂「證
    明」，乃當事人提出之證據方法，足使法院產生堅強之心證
    ，可以完全確信其主張為真實而言，而所謂「釋明」，則為
    當事人提出之證據未能使法院達於確信之程度，僅在使法院
    得薄弱之心證，信其事實上之主張大概為如此者而言，二者
    非性質上之區別，係分量上之不同。又聲請假扣押程序，乃
    屬保全程序，而非確定私權之訴訟程序，如符合上述假扣押
    之要件，並經債權人釋明請求及假扣押之原因存在或雖有釋
    明不足而債權人陳明願供擔保或法院認為適當者，法院得定
    相當之擔保，命供擔保後為准許假扣押之裁定，至於債權人
    之本案債權於實體上是否正當，核屬本案實體問題，非假扣
    押保全程序中所得審認。
四、經查，相對人主張其對抗告人有債權存在，為免相對人脫產
    ，恐日後有不能強制執行或甚難以執行之虞，乃聲請本件假
    扣押，並提出支票及退票理由單為證。惟上開證據固得釋明
    相對人就其假扣押之請求；至抗告人有何逃匿、脫產，致抗
    告人日後有不能強制執行或甚難執行之虞之情事，致達於無
    資力狀態等不能強制執行之情事，或抗告人有將移住遠方或
    逃匿等甚難執行之虞等假扣押之原因，均未提出任何可使法
    院信其主張為真實之證據，僅空言泛稱抗告人等有脫產之虞
    ，自難認相對人已盡釋明之責，核與民事訴訟法第523 條假
    扣押之要件不符，自難准許。依首開見解，自不得准許相對
    人供擔保代釋明。原法院不察，遽依相對人之聲請為准許假
    扣押之裁定，抗告意旨就此指摘，為有理由，自應由本院廢
    棄原裁定，並駁回相對人在原法院假扣押之聲請。
五、據上論結，本件抗告為有理由，依民事訴訟法第492 條、第
    95條、第78條，裁定如主文。
中    華    民    國    98    年    5     月    11    日
                  民事第五庭  審判長  法  官  林陳松
                                      法  官  王重吉
                                      法  官  古金男
以上正本係照原本作成。
再為抗告應以適用法規顯有錯誤為理由。
如提起再抗告者應於裁定送達後十日內向本院提出抗告理由狀（
須按照他造人數附具繕本）並繳納抗告裁判費新臺幣壹仟元，同
時委任律師或具有律師資格之關係人為代理人。
                                      書記官  詹錫朋
中    華    民    國    98    年    5     月    12    日
                                                      Ｖ


司法院資訊處製作；財團法人民間司法改革基金會備份。
